【裁判字號】    99,簡,5704
【裁判日期】    990630
【裁判案由】    毒品危害防制條例
【裁判全文】
臺灣板橋地方法院刑事裁定              99年度簡字第5704號
公  訴  人  臺灣板橋地方法院檢察署檢察官
被      告  甲○○
上列被告因違反毒品危害防制條例案件，經檢察官提起公訴（99
年度毒偵字第145 號），被告自白犯罪，本院認宜以簡易判決處
刑，改依簡易程序審理判決如下：
    主      文
甲○○施用第二級毒品，累犯，處有期徒刑陸月，如易科罰金，
以新臺幣壹仟元折算壹日。扣案甲基安非他命（驗餘淨重拾陸點
玖玖公克，及包裝袋玖個）沒收銷燬之。
    事實及理由
一、按檢察官依通常程序起訴，經被告自白犯罪，法院認為宜以
    簡易判決處刑者，得不經通常審判程序，逕以簡易判決處刑
    ，刑事訴訟法第449 條第2 項定有明文。本件被告對起訴之
    犯罪事實坦承不諱，本院認宜以簡易判決處刑，爰依首揭規
    定，不經通常審判程序，逕以簡易判決處刑，核先敘明。
二、甲○○於民國90年間因施用毒品案件，經本院以90年度毒聲
    字第4199、4244號裁定送觀察、勒戒後，無繼續施用毒品之
    傾向，於90年11月12日執行完畢，由臺灣板橋地方法院檢察
    署檢察官於90年11月12日以90年度毒偵字第3993、4145號為
    不起訴處分確定。於同年間因違反槍砲彈藥刀械管制條例案
    件，經本院以90年度訴字第1353號判決判處有期徒刑1 年2
    月，緩刑3 年確定。於91年間因施用毒品案件，經本院以91
    年度毒聲字第2145號裁定令入戒治處所強制戒治，復經本院
    以92年度毒聲字第1225號裁定停止戒治，所餘戒治期間付保
    護管束，並經本院以91年度重簡字第1131號判決判處有期徒
    刑5 月確定，並經撤銷前開緩刑，接續執行，於93年9 月16
    日假釋出監。於94年間因施用毒品案件，經本院以94年度簡
    字第330 號判決判處有期徒刑6 月確定，復經撤銷前開假釋
    ，接續執行，於95年3 月5 日縮刑期滿執行完畢。於96年間
    因施用毒品案件，經本院分別以96年度簡字第4393號判決判
    處有期徒刑6 月確定、經臺灣臺北地方法院以96年度易字第
    2258號判決判處有期徒刑6 月確定，前開2 罪經裁定應執行
    有期徒刑11月確定。於97年間因施用毒品案件，經本院以97
    年度簡字第8642號判決判處有期徒刑6 月確定。接續執行，
    於98年8 月14日縮刑期滿執行完畢。詎仍不知警惕，基於施
    用第2 級毒品甲基安非他命之犯意，於98年11月12日下午1
    時許，在其位於臺北縣新莊市○○街91巷23號5 樓住處，以
    燒烤之方式施用第2 級毒品甲基安非他命1 次。因其於同月
    10日上午11時30分許，駕駛車牌號碼9970-EV 號自小客車，
    至臺北縣新莊市○○路510 號，向真實姓名年籍不詳，綽號
    「牛奶」之人購買毒品，遭警攔查而棄車逃逸，警方遂於前
    開車輛上扣得甲基安非他命（驗餘淨重16.99 公克，及包裝
    袋9 個）、電子磅秤1 台、分裝袋1 批、塑膠製香菸盒2 個
    ，進而循線查知駕車之人為甲○○，因而通知甲○○於同月
    12日下午5 時58分許到案說明，並經其同意採集尿液檢體送
    請鑑驗後，結果呈安非他命類、甲基安非他命類陽性反應，
    始悉上情。案經臺北縣政府警察局中和第一分局移送臺灣板
    橋地方法院檢察署檢察官偵查後起訴。
三、被告於檢察官偵查中對前揭犯罪事實坦承不諱，又被告於98
    年11月12日為警採集之尿液，經送臺灣尖端先進生技醫藥股
    份有限公司檢驗結果，呈安非他命類（安非他命、甲基安非
    他命）陽性反應一情，有北部地區巡防局基隆查緝隊緝獲煙
    毒麻醉藥品案涉案嫌犯姓名代碼對照表、臺灣尖端先進生技
    醫藥股份有限公司濫用藥物檢驗報告各1 份在卷可憑，足認
    被告前開自白與事實相符，堪信為真。又毒品危害防制條例
    於92年7 月9 日修正公布，自93年1 月9 日施行，其中第20
    條、第23條將施用毒品之刑事處遇程序，區分為「初犯」及
    「5 年內再犯」、「5 年後犯」。依其立法理由之說明：「
    初犯」，經觀察、勒戒或強制戒治後，應為不起訴處分或不
    付審理之裁定；經觀察、勒戒或強制戒治執行完畢釋放後，
    「5 年內再犯」者，因其再犯率甚高，原實施之觀察、勒戒
    及強制戒治既已無法收其實效，爰依法追訴或裁定交付審理
    。至於經觀察、勒戒或強制戒治執行完畢釋放後，「5 年後
    再犯」者，前所實施之觀察、勒戒或強制戒治已足以遮斷其
    施用毒品之毒癮，為期自新及協助其斷除毒癮，仍適用「初
    犯」規定，先經觀察、勒戒或強制戒治之程序。從而依修正
    後之規定，僅限於「初犯」及「五年後再犯」2 種情形，始
    應先經觀察、勒戒或強制戒治程序。倘被告於5 年內已再犯
    ，經依法追訴處罰，縱其第3 次（或第3 次以上）再度施用
    毒品之時間，在初犯經觀察、勒戒或強制戒治執行完畢釋放
    5 年以後，已不合於「5 年後再犯」之規定，且因已於「5
    年內再犯」，顯見其再犯率甚高，原實施觀察、勒戒或強制
    戒治，已無法收其實效，即應依該條例第10條處罰。至於第
    3 次（或第3 次以上）施用毒品之時間，是否宜有期間限制
    ？以多久為適宜？則分屬刑事政策、專門醫學之範圍，非審
    判機關所能決定，有待循立法途徑解決（參照最高法院97年
    9 月9 日97年度第5 次刑事庭會議決議）。查被告於90年間
    因施用毒品案件，經本院以90年度毒聲字第4199、4244號裁
    定送觀察、勒戒後，無繼續施用毒品之傾向，於90年11月12
    日執行完畢，由臺灣板橋地方法院檢察署檢察官於90年11月
    12日以90年度毒偵字第3993、4145號為不起訴處分確定。於
    91年間因施用毒品案件，經本院以91年度毒聲字第2145號裁
    定令入戒治處所強制戒治，復經本院以92年度毒聲字第1225
    號裁定停止戒治，所餘戒治期間付保護管束，並經本院以91
    年度重簡字第1131號判決判處有期徒刑5 月確定。於94年間
    因施用毒品案件，經本院以94年度簡字第330 號判決判處有
    期徒刑6 月確定。於96年間因施用毒品案件，經本院分別以
    96年度簡字第4393號判決判處有期徒刑6 月確定、經臺灣臺
    北地方法院以96年度易字第2258號判決判處有期徒刑6 月確
    定。於97年間因施用毒品案件，經本院以97年度簡字第8642
    號判決判處有期徒刑6 月確定等情，有臺灣高等法院被告前
    案紀錄表1 份在卷可憑，被告前既曾因施用毒品案件經觀察
    、勒戒執行完畢，又於觀察、勒戒執行完畢釋放後5 年內，
    再犯施用毒品案件，且經依法追訴處罰，再於本件所認之98
    年11月12日又犯施用第2 級毒品罪，即非屬毒品危害防制條
    例第20條第3 項所規定「5 年後再犯」之情形，自應依法訴
    追。本件事證明確，被告犯行洵堪認定，應依法論科。
四、按甲基安非他命為毒品危害防制條例第2 條第項第2 款所定
    之第2 級毒品，是核被告所為，係犯毒品危害防制條例第10
    條第2 項之施用第2 級毒品罪。被告因施用而持有第2 級毒
    品甲基安非他命之低度行為，為施用行為所吸收，係不罰之
    前行為，不另論罪。再被告有如事實欄所示之論罪科刑及執
    行完畢情形，有臺灣高等法院被告前案紀錄表1 份附卷可稽
    ，其於徒刑執行完畢後，5 年以內再故意犯本件有期徒刑以
    上之罪，為累犯，應依刑法第47條第1 項之規定加重其刑。
    爰審酌被告前因施用毒品案件，業經觀察、勒戒及強制戒治
    併論罪科刑，仍未能戒除施用毒品惡習，再犯本件施用毒品
    犯行，顯見其意志不堅，委無足取，併衡其犯罪動機、目的
    、所犯施用毒品犯行究為自戕行為，及犯罪後坦承犯行，犯
    罪後態度尚可等一切情狀，量處如主文所示之刑，並諭知易
    科罰金之折算標準。扣案甲基安非他命（驗餘淨重16.99 公
    克），係屬第2 級毒品，及裝盛前開甲基安非他命之包裝袋
    9 個，因有甲基安非他命黏附其上而無法析離，不問屬於被
    告所有與否，均應依毒品危害防制條例第18條第1 項前段沒
    收銷燬之。至其餘扣案之電子磅秤1 台、分裝袋1 批、塑膠
    製香菸盒2 個，因早於被告犯本件施用毒品犯行前業經警查
    扣，被告自無可能以之施用毒品，亦難認與本件被告施用毒
    品有何關連，爰不就此為沒收之諭知。
五、依刑事訴訟法第449 條第2 項前段、第3 項、第450 條第1
    項，毒品危害防制條例第10條第2 項、第18條第1 項前段，
    刑法第11條、第47條第1 項、第41條第1 項前段，逕以簡易
    判決處刑如主文。
六、如不服本判決，應於判決送達之翌日起10日內，以書狀敘述
    理由，向本庭提出上訴。
中    華    民    國    99    年    6     月    30    日
                    刑事第十二庭    法  官  何燕蓉
上列正本證明與原本無異。
                                    書記官  王元佑
中    華    民    國    99    年    6     月    30    日

司法院資訊處製作；財團法人民間司法改革基金會備份。
